【裁判字號】    92,判,1248
【裁判日期】    920918
【裁判案由】    虛報進口貨物
【裁判全文】
最  高  行  政  法  院  判  決                  九十二年度判字第一二四八號
    上  訴  人  中媄貿易有限公司
    代  表  人  乙○○
    被 上訴 人  財政部高雄關稅局
    代  表  人  甲○○
右當事人間因虛報進口貨物事件，上訴人對於中華民國九十一年六月二十八日高雄高
等行政法院九十一年度訴字第二一七號判決，提起上訴，本院判決如左：
    主  文
上訴駁回。
上訴審訴訟費用由上訴人負擔。
    理  由
本件上訴人主張：按海關緝私條例第三十七條以「虛報」為主觀處罰要件，自係指行
為人有故意或不確定故意而言，今被上訴人既未舉證證明上訴人確有不法之故意，原
判決未察於此，自有判決不備理由之違法。又上訴人於原審一再強調，伊於買賣時已
與發貨商約定，該批貨物僅供觀賞之用，實已盡要求之義務，原判決未調查上訴人所
陳是否為真，復未說明其不採之理由，僅以上訴人係從事國際貿易，對中華民國海關
進口稅則自應有所瞭解，而推論上訴人縱無故意，亦有過失，亦自有判決不備理由及
所載理由矛盾之違法，爰請廢棄原判決並撤銷訴願決定及原處分等語。
被上訴人則以：一、進口貨物貨名之認定係依來貨之現狀、功能及製作時原設計作為
依據，本件涉案貨品經被上訴人查驗結果，系爭瓷製花盆底部具有排水孔之設計，該
設計之功能為作為植栽時，可供植物根部伸展及排水，以利植物生長所用，自具有實
用價值，係供園藝用瓷製花盆，應歸列商品分類號列第六九一四．一○．九○．○○
─二號，屬尚未經經濟部依臺灣地區與大陸地區貿易許可辦法第七條規定公告准許間
接進口大陸物品項目表之貨品，上訴人以准許間接進口之大陸物品「觀賞用瓷製品」
名稱申報進口，顯未據實報明貨品名稱，涉及逃避管制，其行為違反法律禁止規定，
符合海關緝私條例處罰之構成要件，依司法院釋字第二七五號解釋意旨，上訴人既迄
未能舉證證明無過失，自應受罰。上訴人雖訴稱，買賣過程，一再與發貨商約定，該
批貨物僅供觀賞之用，惟尚乏據可徵，仍難辭疏忽之責等語，資為抗辯。
原審斟酌全辯論意旨及調查證據結果，以：上訴人申報進口系爭瓷製花盆底部具有排
水孔設計，其功能顯係作為植栽時，可供植物根部伸展及排水，以利植物生長，是自
設計之功能性觀察，具實用價值；縱其具有精緻、美觀之外形，亦僅得認於實用性外
，尚兼有裝飾功能，仍不能因其製程繁複，釉彩精美等由，認該花盆係純供裝飾用；
至於進口後，使用人是否將之作為裝飾用，屬消費者個人利用行為，並不能改變系爭
貨物足供園藝用而非純作裝飾用花盆之事實。是依國際商品統一分類制度註解規定，
系爭貨物應歸列於供園藝用花盆，即稅則號別第六九一四．一○．九○．○○─二號
「其他瓷製品」，而非歸列於觀賞用瓷製花盆，即稅則號別第六九一三．一○．○○
．九○─三號「其他瓷製塑像及裝飾品」。又依大陸物品有條件准許輸入項目彙總表
所示，大陸產製之園藝用瓷製花盆屬未開放准許間接進口之大陸物品項目，上訴人係
從事國際貿易，對上開稅則相關規定自應有所瞭解，於進口觀賞用花盆時，即應告知
賣方不得運交具有排水孔之花盆，上訴人既未注意及此，致虛報貨物之名稱，縱非出
於故意，然未能舉證證明已盡注意義務，亦有過失，依司法院大法官釋字第二七五號
解釋意旨，仍難辭其疏失之責。從而，被上訴人所為處分，並無違誤，訴願決定遞予
維持，亦無不合，爰判決駁回上訴人於原審之訴。
本院按「報運貨物進口而有左列情事之一者，．．．一、虛報所運貨物之名稱。」「
有前二項情事之一而涉及逃避管制者，依前條第一項及第三項論處。」及「私運貨物
進口．．．者，處貨價一倍至三倍之罰鍰。」「前二項私運貨物沒入之。」「追徵或
處罰之處分確定後，五年內再犯本條例同一規定之行為者，其罰鍰得加重二分之一，
．．．。」海關緝私條例第三十七條第一項、第三項、第三十六條第一項、第三項及
第四十五條定有明文。次按，進口非屬臺灣地區與大陸地區貿易許可辦法第七條規定
，准許輸入之大陸地區物品者，即構成進口禁止輸入之物品而涉及逃避管制之違法行
為。查上訴人曾於八十八年二月間，因申報進口貨物涉有虛報產地，逃避管制違章行
為，經被上訴人依海關緝私條例規定，以八八前鎮字第○七六五號處分書，裁處罰鍰
並追徵所漏進口稅確定在案，嗣於八十九年十一月三日，再委由第三人信杰報關有限
公司，向被上訴人報運進口大陸產製「觀賞用瓷製品」乙批，計四十七項物品（進口
報單第ＢＣ／八九／ＷＧ九九／○一二五號）。經被上訴人派員查驗結果，認報單原
申報四十七項物品中之第三─五、七─十六及十八、十九項（破損部分另列於報單第
四十八項）瓷製品具有排水孔，係供園藝用瓷製花盆，應歸列商品分類號列第六九一
四．一○．九○．○○─二號（原申報貨品歸列商品分類號列第六九一三．一○．○
○．九○─三號），與原申報貨物「觀賞用瓷製品」名稱不符，且屬未開放准許間接
進口之大陸物品項目，而該批大陸瓷製花盆依據財政部關稅總局驗估處查復之價格，
核估完稅價格為新臺幣（下同）九五、一二五元，遂認上訴人顯有虛報貨物名稱，逃
避管制違章情事，且有五年內再犯同一虛報貨物名稱，逃避管制規定之行為，乃依海
關緝私條例第三十七條第三項轉據第三十六條第一項、第三項及第四十五條之規定，
以八九前鎮字第一八五○號處分書，裁處上訴人貨價一．五倍之罰鍰計一四二、六八
七元，併沒入其貨物，所有進口報單、緝私報告表、關稅總局驗估處查復系爭貨物價
格傳真函、被上訴人八八前鎮字第○七六五號處分書、本件八九前鎮字第一八五○號
處分書、中華民國海關進口稅則及進出口貨品分類號列表、大陸物品有條件准許輸入
項目彙總表、國際商品統一分類制度註解等附於原處分卷可稽。經查，進口貨品之分
類係依中華民國海關進口稅則、進出口貨品分類表及國際商品統一分類制度註解等有
關規定辦理，依該等規定，關於貨品之分類係依申報進口物品之現狀、功能及製作時
之原設計等項作為依據，與其製造過程和精細程度無關。依「國際商品統一分類制度
註解」其中第六九一三節「陶瓷塑像及其他裝飾陶瓷製品」之註釋謂：「本節包括下
列各項（Ａ）純作裝飾而無實用價值之物品．．．（３）純供裝飾用之桌碗、花盆、
花壺、花架。」第六九一四節「其他陶瓷製品」之註釋謂：「．．．（２）非裝飾性
之花盆（例如供園藝用者）」。足認純供裝飾而無實用價值之花盆始歸類於國際商品
統一分類第六九一三節，若可供園藝用，則因尚具實用性，自應歸類於第六九一四節
內。上訴人申報進口之系爭瓷製花盆底部具有排水孔之設計，該項設計之功能顯為作
為植栽時，可供植物根部伸展及排水，以利植物生長所用，自其設計之功能性觀察，
自具實用價值；縱或有上訴人主張之具有精緻、美觀之外形，亦僅得認於實用性外，
尚兼有裝飾功能，仍不能因其製程繁複，釉彩精美等由，認該花盆係純供裝飾用。參
照上開「國際商品統一分類制度註解」自應歸列於供園藝用花盆，而非歸列於觀賞用
瓷製花盆。次查，園藝用瓷製花盆，其稅則號別乃第六九一四．一○．九○．○○─
二號「其他瓷製品」，原告申報之觀賞用瓷製花盆，稅則號別係第六九一三．一○．
○○．九○─三號「其他瓷製塑像及裝飾品」，亦有上開中華民國海關進口稅則及進
出口貨品分類號列表可資核對，兩者歸列之貨品不同；且大陸產製之園藝用瓷製花盆
屬未開放准許間接進口之大陸物品項目，亦有大陸物品有條件准許輸入項目彙總表足
考，上訴人從事國際貿易，對上開稅則相關規定自應有所瞭解，於進口觀賞用花盆時
，即應告知賣方不得運交具有排水孔之花盆，其既未注意及此，致虛報貨物之名稱，
縱非出於故意，亦有過失。上訴人雖主張已於進口前與賣方約定該批貨物須供觀賞用
，並無故意或過失，然未能舉證證明已盡該注意義務，參照司法院大法官釋字第二七
五號解釋意旨，仍難辭其疏失之責。從而，被上訴人以上訴人之行為構成海關緝私條
例第三十七條第三項之違章，轉據同條例第三十六條第一項、第三項及第四十五條規
定裁處上訴人貨價一．五倍之罰鍰併為沒入貨物之處分，洵屬有據。原判決因而駁回
上訴人於原審之訴，經核並無不備理由或理由矛盾之違法情事。上訴人依憑其主觀之
法律見解，指摘原判決不當，聲明將之廢棄，尚難謂為有理由，應予駁回。
據上論結，本件上訴人為無理由，爰依行政訴訟法第二百五十五條第一項、第九十八
條第三項前段，判決如主文。
中    華    民    國    九十二      年      九        月     十八       日
                    最 高 行 政 法 院  第 五 庭
                                審 判 長 法  官      徐  樹  海
                                         法  官      黃  璽  君
                                         法  官      鄭  淑  貞
                                         法  官      林  家  惠
                                         法  官      林  茂  權
右  正  本  證  明  與  原  本  無  異
                                         法院書記官  陳  盛  信
中    華    民    國    九十二      年      九        月      十八      日


司法院資訊處製作；財團法人民間司法改革基金會備份。
